---
title: "ADM_script"
author: "CHENEL Hugo"
date: "02/04/2021"
output: html_document
editor_options: 
  chunk_output_type: console
---

## Introduction

### Questions écologiques

La présence ou l'absence des différentes espèces de Salmonidés depend-elle des variables environnementales ? Déterminer éventuellement lesquelles ont-une influence.

Existent-ils des différences de diversité des espèces entre les sites. Si oui, quelles sont-elles ?



## Jeu de données et librairies
```{r}
library(ade4)
library(rpart)
library(vegan)
library(knitr)
```


Les 4 jeux de données décrivent des bassins hydrographiques en Europe. Il s'agit de toute l'aire géographique drainée par un fleuve.
```{r}
data_geo = read.table("data_geo.txt",header=T); head(data_geo); names(data_geo)
data_geo = data_geo[,-1]
data_climat = read.table("data_climat.txt",header=T); head(data_climat); names(data_climat)
data_climat = data_climat[,-1]
data_landcover = read.table("data_landcover.txt",header=T); head(data_landcover); names(data_landcover)
data_landcover = data_landcover[,-1]
data_sp = read.table("data_sp.txt",header=T); head(data_sp); names(data_sp)
class(data_sp)
data_sp = data_sp[,-1]
```

geo contient les variables géographiques/morphologiques
climat contient les variables climatiques
landcover contient les variables d'occupation du sol
sp contient les présences-absences de 10 espèces de Salmonidés

Les 3 premiers tableaux contiennent les variables environnementales. (= milieu)



## Méthodes d’analyses

### Exploration de sp
```{r}
kable(head(data_sp))
```


#### ACP du tableau de données des espèces : acp_sp
```{r}
acp_sp = dudi.pca(data_sp, scale=F, nf =2, scannf=F)  # ACP non normée
acp_sp_nor = dudi.pca(data_sp, scale=T, nf=2, scannf=F) # ACP normée
```


#### Valeurs propres de sp
```{r}
names(acp_sp)
head(acp_sp$tab)
acp_sp$eig
barplot(acp_sp$eig)

sum(acp_sp$eig)
acp_sp$eig[1]/sum(acp_sp$eig)
acp_sp$eig[2]/sum(acp_sp$eig)
acp_sp$eig[1]/sum(acp_sp$eig) + acp_sp$eig[2]/sum(acp_sp$eig)
```
Avec les deux premiers axes, on explique 53.2% de la variabilité


#### Coefficients de combinaisons linéaires des variables de sp
```{r}
acp_sp$co
```
Oncorhynchus_mykiss     0.10323458  0.37046143
Oncorhynchus_mykiss participe à la construction de l'axe 2

Salmo_salar            -0.38257510 -0.09425003
Salmo_salar participe à la construction de l'axe 1


#### Représentation graphique
```{r}
s.corcircle(acp_sp$co)
s.label(acp_sp$li, xax = 1, yax = 2)
scatter(acp_sp)
```


### Exploration de geo

```{r}
pairs(data_geo)
boxplot(data_geo)
```


#### ACP du tableau de données geo : acp_geo
```{r}
acp_geo = dudi.pca(data_geo, scale=F, nf =2, scannf=F)  # ACP non normée
acp_geo_nor = dudi.pca(data_geo, scale=T, nf =2, scannf=F)  # ACP normée
```


#### Valeurs propres de geo
```{r}
names(acp_geo_nor)
acp_geo_nor$eig
barplot(acp_geo_nor$eig)

sum(acp_geo_nor$eig)
acp_geo_nor$eig[1]/sum(acp_geo_nor$eig)
acp_geo_nor$eig[2]/sum(acp_geo_nor$eig)
acp_geo_nor$eig[1]/sum(acp_geo_nor$eig) + acp_geo_nor$eig[2]/sum(acp_geo_nor$eig)
```
Avec les deux premiers axes, on explique 60.6% de la variabilité


#### Coefficients de combinaisons linéaires des variables de geo
```{r}
acp_geo$co
```
Ele_range         0.8198659  0.08270846
Ele_range participe à la construction de l'axe 1

Area              0.2589962 -0.73053636
Area participe à la construction de l'axe 2


#### Représentation graphique
```{r}
s.corcircle(acp_geo$co)
s.label(acp_geo$li, xax = 1, yax = 2)
scatter(acp_geo)
```



### Exploration de climat

```{r}
pairs(data_climat)
boxplot(data_climat)
```


#### ACP du tableau de données climat : acp_climat
```{r}
acp_climat = dudi.pca(data_climat, scale=F, nf =2, scannf=F)
acp_climat_nor = dudi.pca(data_climat, scale=T, nf =2, scannf=F)
```


#### Valeurs propres de climat
```{r}
names(acp_climat_nor)
acp_climat_nor$eig
barplot(acp_climat_nor$eig)

sum(acp_climat_nor$eig)
acp_climat_nor$eig[1]/sum(acp_climat_nor$eig)
acp_climat_nor$eig[2]/sum(acp_climat_nor$eig)
acp_climat_nor$eig[1]/sum(acp_climat_nor$eig) + acp_climat_nor$eig[2]/sum(acp_climat_nor$eig)
```
Avec les deux premiers axes, on explique 89% de la variabilité


#### Coefficients de combinaisons linéaires des variables de climat
```{r}
acp_climat$co
```
Twarm -0.9133491 -0.2798882
Twarm participe à la construction de l'axe 1

Pwett  0.4221108 -0.7980709
Pwett participe à la construction de l'axe 2


#### Représentation graphique
```{r}
s.corcircle(acp_climat$co)
s.label(acp_climat$li, xax = 1, yax = 2)
scatter(acp_climat)
```



### Exploration de landcover

```{r}
pairs(data_landcover)
boxplot(data_landcover)
```


#### ACP du tableau de données landcover : landcover
```{r}
acp_landcover = dudi.pca(data_landcover, scale=F, nf =2, scannf=F)
acp_landcover_nor = dudi.pca(data_landcover, scale=T, nf =2, scannf=F)

```


#### Valeurs propres de landcover
```{r}
names(acp_landcover_nor)
acp_landcover_nor$eig
barplot(acp_landcover_nor$eig)

sum(acp_landcover_nor$eig)
acp_landcover_nor$eig[1]/sum(acp_landcover_nor$eig)
acp_landcover_nor$eig[2]/sum(acp_landcover_nor$eig)
acp_landcover_nor$eig[1]/sum(acp_landcover_nor$eig) + acp_landcover_nor$eig[2]/sum(acp_landcover_nor$eig)
```
Avec les deux premiers axes, on explique 71.4% de la variabilité


#### Coefficients de combinaisons linéaires des variables de landcover
```{r}
acp_landcover_nor$co
```
Pop   0.8289021  0.1759902
Pop participe à la construction de l'axe 1

Herb -0.4265378  0.8923576
Herb participe à la construction de l'axe 2


#### Représentation graphique
```{r}
s.corcircle(acp_landcover_nor$co)
s.label(acp_landcover_nor$li, xax = 1, yax = 2)
scatter(acp_landcover_nor)
```



### Analyse canonique des correspondances (ACC) : AFC du tableau des espèces et ACP normée du tableau milieu

```{r}
coa_sp = dudi.coa(data_sp, scannf = FALSE, nf = 2)
coa_sp
```


```{r}
cca_geo = pcaiv(coa_sp, data_geo, scannf = FALSE, nf = 2) 
cca_climat = pcaiv(coa_sp, data_climat, scannf = FALSE, nf = 2) 
cca_landcover = pcaiv(coa_sp, data_landcover, scannf = FALSE, nf = 2)
```


#### Représentation graphique
```{r}
s.corcircle(cca_geo$as, sub = "geo", csub=3, possub = "bottomleft") 
s.corcircle(cca_climat$as, sub = "climat", csub=3, possub = "bottomleft") 
s.corcircle(cca_landcover$as, sub = "landcover", csub=3, possub = "bottomleft")
```
geo et climat sont conservés


#### Représentation graphique pour geo
```{r}
s.label(cca_geo$li, clab=0)
s.label(cca_geo$co, add.plot=T)
s.arrow(cca_geo$fa)
s.match(cca_geo$li, cca_geo$ls, clab=0.5)  # la répartition des espèces est assez bien expliquée par la variable geo car les flèches sont en moyenne de longueur courte mais se croisent souvent
```
Salvelinus alpinus corrélation positive avec slope.
Coregonus albula corrélation positive avec X et Strahler.
Oncorhynchus gorbusha corrélation positive avec Y (latitude).


#### Représentation graphique pour climat
```{r}
s.label(cca_climat$li, clab=0)
s.label(cca_climat$co, add.plot=T)
s.arrow(cca_climat$fa)
s.match(cca_climat$li, cca_climat$ls, clab=0.5)  # la répartirion des espèces est assez bien expliquée par la variable climat car les flèches sont en moyenne de longueur courte mais se croisent souvent
```
Salvelinus alpinus corrélation positive avec Tcold.
Coregonus albula corrélation positive avec Tmean.



### ACC librairie vegan

#### Modèle 1
```{r}
cca2 = cca(data_sp ~ Twarm + Tcold, data_climat)
anova(cca2)
```
p-value < 0.05, H0 rejetée


#### Modèle 2
```{r}
anova(cca(data_sp ~ Pwett + Condition(Twarm + Tcold), data_climat))
```
p-value > 0.05, H0 non rejetée




### Analyse de co-inertie avec landcover (car non utilisée pour ACC)

```{r}
acp_landcover = dudi.pca(data_landcover, scale=T, nf=2, scannf=FALSE)
```
ACP sur le tableau data_landcover


```{r}
coiner = coinertia(acp_sp, acp_landcover, nf = 2,scannf = FALSE ) # Analyse de co-inertie
names(coiner)
```


#### Représentation graphique
```{r}
s.corcircle(coiner$aX)
s.corcircle(coiner$aY)
s.arrow(coiner$c1)
s.arrow(coiner$l1)
plot(coiner)
```
Pop corrélé positivement avec Oncorhynchus mykiss
Herb corrélé positivement avec Salmo Salar
Tree corrélé positivement Salvelinus fontinalis




## Approche descriptive : statistique exploratoire

### Classification  : Clustering K-means


#### Exploitation des données
```{r}
library(ade4)
data_geo$loc = cbind(data_geo[,1], data_geo[,2])
s.value(data_geo$loc, acp_geo_nor$li[,1],addax=FALSE)
```


```{r}
div_sites_q1 = which((apply(data_sp, 1, sum)< quantile(apply(data_sp, 1, sum), probs = 0.25))==TRUE)
                                                       
div_sites_q3 = which((apply(data_sp, 1, sum)> quantile(apply(data_sp, 1, sum), probs = 0.75))==TRUE)
```


```{r}
data_geo_low = data_geo[,1:2][div_sites_q1,]
data_geo_low$div = "low"
data_geo_high = data_geo[,1:2][div_sites_q3,]
data_geo_high$div = "high"
data_geo_extreme = rbind(data_geo_low, data_geo_high)
vector_div = ifelse(data_geo_extreme$div == "low","blue","red")
data_geo_extreme_s = scale(rbind(data_geo_low, data_geo_high)[,1:2])
data_geo_extreme_s = cbind(data_geo_extreme_s,as.data.frame(vector_div))
data_geo_extreme_k = kmeans(data_geo_extreme[,1:2],2)
```


#### Représentation graphique
```{r}
plot(data_geo_extreme[,1:2], col = as.vector(data_geo_extreme_s$vector_div), 
     pch = ifelse(as.numeric(data_geo_extreme_k$cluster) == 1, 16,17) , ylab = "Latitude", xlab = "Longitude")

legend(6.35e+06, 5.3e+06, legend = c("First cluster", "Second cluster 2", "High diversity", "Low diversity"), 
       pch = c(16,17,15,15) , col = c("black","black", "red", "blue"), cex = 0.6) 
```



### Arbre de décision basé sur la température maximale Twarm
```{r}
data_climat_low = data_climat[div_sites_q1,]
data_climat_low$div = "low"
data_climat_high = data_climat[div_sites_q3,] 
data_climat_high$div = "high"
data_climat_extreme = rbind(data_climat_low, data_climat_high)
```


#### Représentation graphique Twarm
```{r}
plot(rpart(data_climat_extreme$div~.,data_climat_extreme[1:6]), margin = .9) ; text(rpart(data_climat_extreme$div~.,data_climat_extreme[1:6]), use.n = TRUE, cex =.8) 
boxplot(data_climat_low$Twarm,data_climat_high$Twarm,
        names = c("Low diversity", "High diversity"), ylab = "Twarm (°F)", cex = 0.6)
```



### Arbre de décision basé sur la température moyenne Tmean
```{r}
data_climat_low_l = cbind(as.data.frame(data_climat[div_sites_q1,][,1]),data_climat[div_sites_q1,][,3:6])
colnames(data_climat_low_l) = c("Tmean", "Tcold", "Pmean", "Pwett", "Pdry")
data_climat_low_l$div = "low"
data_climat_high_l = cbind(as.data.frame(data_climat[div_sites_q3,][,1]),data_climat[div_sites_q3,][,3:6])
colnames(data_climat_high_l) = c("Tmean", "Tcold", "Pmean", "Pwett", "Pdry") 
data_climat_high_l$div = "high"
data_climat_extreme_l = rbind(data_climat_low_l, data_climat_high_l)
data_climat_extreme_l
```


#### Représentation graphique Tmean
```{r}
plot(rpart(data_climat_extreme_l$div~.,data_climat_extreme_l[1:5]), margin = .9) ;
text(rpart(data_climat_extreme_l$div~.,data_climat_extreme_l[1:5]), use.n = TRUE, cex =.8)
boxplot(data_climat_low$Tmean,data_climat_high$Tmean,
        names = c("Low diversity", "High diversity"), ylab = "Tmean (°F)", cex = 0.6)
```



### Test de la significativité pour la température maximale

#### Test de la normalité pour low-diversity et high-diversity
```{r}
shapiro.test(data_climat_low$Twarm)  # normalité non rejetée
shapiro.test(data_climat_high$Twarm) # normalité non rejetée
```


#### Test de l'égalité des variances
```{r}
var.test(data_climat_low$Twarm,data_climat_high$Twarm) # égalité des variances non rejetée
```


#### Test de Student
```{r}
t.test(data_climat_low$Twarm,data_climat_high$Twarm, "greater")  # température significativement plus élevée dans les sites à faible diversité
```


